【裁判字號】    97,易,1219
【裁判日期】    970717
【裁判案由】    詐欺
【裁判全文】
臺灣臺北地方法院刑事判決              97年度易字第1219號
公  訴  人  臺灣臺北地方法院檢察署檢察官
被      告  甲○○
上列被告因詐欺案件，經檢察官提起公訴（97年度偵字第1754號
），本院判決如下：
    主  文
甲○○意圖為自己不法之所有，以詐術使人將本人之物交付，處
有期徒刑拾月；減為有期徒刑伍月，如易科罰金以銀元參佰元即
新臺幣玖佰元折算壹日。
    事 實
一、甲○○與乙○○係透過網際網路奇摩聊天室初識不久之網友
    ，其在網路上暱稱「廖貝亨」，竟基於意圖為自己不法所有
    之犯意，向乙○○詐稱可以為其購得較便宜之法拍車，使乙
    ○○陷於錯誤，而接續於附表示所之時間，依甲○○之指示
    ，匯款附表所示之金額至附表所示不知情之施宗旻等人之帳
    戶後，由施宗旻等人再將款項領出交付與甲○○，嗣乙○○
    要求取車，甲○○告知並未買車之實情，乙○○始知受騙，
    而查悉上情。
二、案經臺北縣政府警察局永和分局報由臺灣臺北地方法院檢察
    署檢察官偵查起訴。
    理 由
壹、程序方面：
    按被告以外之人於審判外之言詞或書面陳述，除法律有規定
    者外，不得作為證據；又被告以外之人於審判外之陳述，雖
    不符合同法第159條之1至第159條之4之規定，但經當事人於
    審判程序同意作為證據，法院審酌該言詞陳述或書面陳述作
    成時之情況，認為適當者，亦得為證據；又當事人、代理人
    或辯護人於法院調查證據時，知有第159條第1項不得為證據
    之情形，而未於言詞辯論終結前聲明異議者，視為有前項之
    同意，刑事訴訟法第159條第1項及第159條之5分別定有明文
    。查本判決下列所引用之各項證據方法之證據能力，當事人
    於本院準備程序及審判期日中均未予爭執，且迄至言詞辯論
    終結前亦未再聲明異議，本院審酌該等言詞陳述及書面陳述
    作成時之情況，並無不宜作為證據之情事，依刑事訴訟法第
    159條之5之規定，自得作為證據，合先敘明。
貳、實體方面：
一、訊據被告甲○○固坦承伊與被害人乙○○係透過網路奇摩聊
    天室初識不久之網友，其於上開附表所示時間曾收受被害人
    匯寄之金額 7筆共新臺幣（下同）35萬元之事實，惟否認有
    詐欺犯行，辯稱：該35萬元係被害人基於朋友關係，提供幫
    助其購買中古車之款項云云。惟查：
    (一)上揭被告與被害人為初識不久之網友，及收受被害人分次
      匯寄35萬元金額之事實，業據證人施宏旻、潘宗甫、乙○
      ○於警詢、偵訊及本院審理中證述明確，並有第一商業銀
      行匯款申請書回條、專用存款憑條、中華商業銀行匯款委
      託書證明條2紙、郵政國內匯款執據2紙、收執聯、台新國
      際商業銀行股份有限公司民國 96年12月7日台新總法制字
      第09600003768號函附現金卡交易紀錄等在卷可稽。
    (二)被告雖辯稱其無詐騙被害人上開金額之犯意，然被告與被
      害人係初識不久之網友，彼此並未深交，亦非男女朋友，
      匯款之前僅在臺北市松山區麥當勞餐廳見過 1次面，聊了
      10至15分鐘左右（見97年度易字第1219號本院卷第12頁背
      面、第22頁、第30頁），足見雙方認識甚淺，關係應屬泛
      泛，本件被害人匯給被告之35萬元款項，乃被害人向銀行
      以信用貸款方式所籌得（見前揭本院卷第29頁），且猶須
      前後分 7筆匯入被告指定之帳戶，顯證被害人自身資力有
      限，前開匯款對其而言，已屬鉅資，非能力所堪輕易負擔
      ，而被害人為有配偶之人，其夫僅係臨時工人，收入不豐
      （見前揭本院卷第25頁），依常情言，被害人實無可能在
      與被告私交不深情況下，甘願舉債借支無條件資助被告鉅
      額金錢，卻反使自己陷於債務深淵，是被害人所稱上開匯
      款係委託被告代購法拍車之金額（見前揭本院卷第25頁）
      ，應較可採，且被告自承前揭被害人所匯款項，俱用於其
      個人生活費開支，並未實際購車（見前揭本院卷第23頁）
      ，則其自以購車為名詐騙被害人錢財之犯意甚明。再者，
      被告既未告知被害人其真實姓名年籍，又四處向不知情之
      潘宗甫等人借用渠等帳戶，以供被害人匯款給伊之用，縱
      使如被告所稱係因卡債問題，不便使用自己個人帳戶，然
      其所借用之帳戶亦僅須一人即足，應無多次借用不同帳戶
      之必要，顯見被告蓄意對被害人隱瞞其真實姓名年籍等情
      ，殆可確定，是被告前揭辯解，洵無足採。
    (三)綜上，本件事證明確，被告所辯係屬推諉卸責之詞，均不
      足採信，其犯行堪以認定，應依法論科。
二、被告行為後，刑法業於94年2月2日修正公布部分條文，並自
    95年7月1日施行。依修正後刑法第2條第1項規定：「行為後
    法律有變更者，適用行為時之法律。但行為後之法律有利於
    行為人者，適用最有利於行為人之法律。」，此條規定與刑
    法第 1條罪刑法定主義契合，係規範行為後法律變更所生新
    舊法律比較適用之準據，是刑法第 2條本身雖經修正，尚無
    比較新舊法之問題，應一律適用裁判時之現行刑法第 2條，
    以決定適用之刑罰法律，合先敘明。又本次修正涵蓋之範圍
    甚廣，故比較新舊法時，應就罪刑有關之共犯、牽連犯、連
    續犯、有無累犯加重、自首減輕暨其他法定加減原因與加減
    例等一切情形，綜其全部罪刑之結果而為比較，復有最高法
    院95年5月23日95年第8次刑庭會議決議可資參照。經查：
  (一)本件被告行為後，刑法第 33條第5款由：「主刑之種類如左
    ：……五、罰金：1 元（銀元）以上。」修正為：「主刑之
    種類如下：……五、罰金，新臺幣 1,000元以上，以百元計
    算之」。依修正後刑法第33條第5款規定，刑法第339條第 1
    項之罰金刑方面最低應罰新臺幣 1,000元。顯較修正前為高
    ，以被告行為時關於罰金刑量刑之規定對其較為有利。
  (二)被告行為時之刑法第41條第1項前段規定：「犯最重本刑為5
    年以下有期徒刑以下之刑之罪，而受 6個月以下有期徒刑或
    拘役之宣告，因身體、教育、職業、家庭之關係或其他正當
    事由，執行顯有困難者，得以（銀元）1元以上3元以下折算
    1 日，易科罰金。」又依被告行為時所應適用之修正前罰金
    罰鍰提高標準條例第 2條規定（現已刪除），就易科罰金折
    算標準應照原定數額提高 100倍折算，是本件被告行為時之
    易科罰金折算標準，配合現行法規所定貨幣單位折算新臺幣
    條例第2條規定，應以銀元100元至300元即新臺幣300元至90
    0元折算 1日。惟被告行為後刑法第41條第1項前段修正為：
    「犯最重本刑為5年以下有期徒刑以下之刑之罪，而受6個月
    以下有期徒刑或拘役之宣告者，得以新臺幣1,000元、2,000
    元或3,000元折算1日，易科罰金。」最少應以新臺幣 1,000
    元折算1 日。經比較，以修正前之易科罰金折算標準較有利
    於被告，是以依此比較後結果諭知易科罰金折算標準。
  (三)綜合上開新舊法比較之結果，顯然新法並非較有利於被告，
    依前揭刑法第2條第1項規定，本件即應適用行為時法即95年
    7月1日修正生效前之刑法規定。
三、核被告甲○○所為，係犯刑法第339條第1項詐欺取財罪。被
    告多次向被害人詐騙，致被害人前後分 7筆匯款與被告，其
    被害法益同一，且時間密接，各行為之獨立性極為薄弱，依
    一般社會健全觀念，難以強行分開，顯係欲達同一詐欺取財
    之接續動作，在主觀上係基於接續之犯意為之，為接續犯。
    爰審酌被告素行，其犯罪之動機、目的、手段、被害人所受
    損害、犯後未與被害人達成和解，賠償損失，且猶飾詞狡辯
    ，毫無悔悟之心，態度不佳暨檢察官具體求刑等一切情狀，
    量處如主文所示之刑，以資懲儆。又被告前開犯罪時間係於
    96 年4月24日之前，且合於減刑條件，爰依中華民國九十六
    年罪犯減刑條例之規定，減輕其刑，並依該條例第 9條規定
    ，諭知易科罰金之折算標準。
據上論斷，應依刑事訴訟法第299條第1項前段，刑法第2條第1項
前段、修正前第339條第1項、第 41條第1項前段，修正前罰金罰
鍰提高標準條例第 2條，現行法規所定貨幣單位折算新臺幣條例
第2條，中華民國 96年罪犯減刑條例第2條第1項第3款、第7條、
第9條，判決如主文。
本案經檢察官熊南彰到庭執行職務
中    華    民    國    97    年    7     月    17    日
                  刑事第三庭    審判長法  官  沈君玲
                                      法  官  游士珺
                                      法  官  詹慶堂
以上正本證明與原本無異。
如不服本判決，應於判決送達後10日內向本院提出上訴狀（應抄
附繕本）。告訴人或被害人如對於本判決不服者，應具備理由請
求檢察官上訴，其上訴期間之計算係以檢察官收受判決正本之日
期為準。
                                      書記官  羅欣宜
中    華    民    國    97    年    7     月    17    日
刑法第339條
意圖為自己或第三人不法之所有，以詐術使人將本人或第三人之
物交付者，處5年以下有期徒刑、拘役或科或併科1千元以下罰金
。
以前項方法得財產上不法之利益或使第三人得之者，亦同。
前二項之未遂犯罰之。


司法院資訊處製作；財團法人民間司法改革基金會備份。
